【裁判字號】    89,上訴,1286
【裁判日期】    890823
【裁判案由】    違反槍砲彈藥刀械管制條例
【裁判全文】
臺灣高等法院臺南分院刑事判決          八十九年度上訴字第一二八六號  Ａ
      上  訴  人
      即  被  告  甲  ○  ○
      選任辯護人  趙  哲  宏  律師
右上訴人因違反槍砲彈藥刀械管制條例案件，不服臺灣雲林地方法院八十九年度訴字
第一七四號中華民國八十九年八月二十三日第一審判決（起訴案號：臺灣雲林地方法
院檢察署八十八年度偵字第五四八九號），提起上訴，本院判決如左：
      主      文
上訴駁回。
      事      實
一、甲○○於民國八十八年十月七日左右，在雲林縣斗六市○○路、鎮北路口之「狄
    斯奈」模型玩具店購得玩具手槍一把，而自同年十月十四日起，在雲林縣斗六市
    ○○里鎮○路一００巷二八號其住處房間內，以其所有之電鑽、鑽頭、鐵鋸、銼
    刀、砂輪機、砂紙、游標卡尺、固定器等物，將其購買之空心鐵管置於固定器上
    ，以游標卡尺及鐵尺測量後，用鐵鋸將該鐵管鋸成適當長度，並以電鑽加裝鑽頭
    鑽磨該空心鐵管，以銼刀、砂輪機銼磨鐵管底部成凹凸形狀，以便抵住槍枝內之
    彈簧而製造手槍主要組成零件之槍管二支，並用砂紙將其磨光，而將上開玩具手
    槍原有之塑膠槍管換掉，改裝上開槍管而製造成可發射子彈具有殺傷力之改造手
    槍一支。嗣於八十八年十月二十日上午十一時許，為警持搜索票在其上址住處查
    獲，並扣得上開手槍一支（含槍管）、槍管一支，及其所有供改造槍枝所用之槍
    管半成品三支、砂紙二包、銼刀三支、砂輪機一台、彈簧三條、游標卡尺一支、
    鐵尺二支、固定器一台、鐵鋸一支、鑽頭十二支、電鑽一組等物。
二、案經雲林縣警察局移送臺灣雲林地方法院檢察署檢察官偵查起訴。
      理      由
一、訊據上訴人即被告甲○○固坦承於上開時地改造槍管，惟否認有製造槍枝犯行，
    辯稱伊並未組裝槍管至槍枝上，且伊未製造子彈，該槍枝不可能發射子彈云云。
    然查右揭事實業據被告於警訊、偵查中坦承不諱，被告於原審及本院審理中並坦
    承係因一時好奇而改造槍枝等語，於警訊中亦陳稱砂輪機、銼刀、鑽頭等物係製
    造槍管等語，於偵查中又供承係以扣案之砂輪機、銼刀等工具改造槍枝，購買之
    槍枝內槍管原係塑膠，伊購買鐵管回來改裝等語，於原審初訊中，法官請被告當
    庭將扣案槍枝分解，被告即將槍枝彈匣、滑套、槍管等物拆下，法官當庭勘驗槍
    管底部有高低不平之處，有以銼刀磨過，即提示槍管及其他扣案物訊問被告槍管
    何以如此，被告即稱係用扣案之三支銼刀仿造玩具手槍磨槍管，槍管底部高低不
    平是要抵住槍枝裡的彈簧，其係找一支前面較細的鐵管來修的，製作時有拿鐵鋸
    修改槍管長短，有用砂紙使槍枝光滑，固定器（匣）是在固定槍管以利修磨等語
    ，觀之被告當庭拆解槍枝之順利，可見由其組裝槍枝亦無問題。即查獲之警員林
    嘉弘於原審亦結稱：查獲時現場很凌亂，槍枝是在床上查到的，槍管係在被告改
    造之工作台找到，其他工具散落在工作台及旁地上，伊找到槍管時有問被告槍枝
    如何裝上去，被告就教伊把槍管裝上去等語，雖被告當庭供稱：槍管不是伊教警
    員裝上去的云云，然證人林嘉弘繼證稱根據伊之經驗，槍管伊是可以裝上，但卡
    筍部位伊要被告教伊如何處理，伊才將整支槍組合完成等語，核與被告所供警員
    係問伊槍身旁之卡筍如何使用，伊才教警員的等語相符，是證人林嘉弘所證槍枝
    係依被告所言才組裝完成一事，係屬可信，從而該槍枝在查獲前早已由被告組裝
    完成，應可斷定，警員查獲時槍枝與槍管雖然放在不同位置，仍無礙其手槍已改
    造完成之事實。且原審法官當庭勘驗又將該槍枝重組完成，其擊發性能良好，均
    有筆錄可稽。而該槍枝經送驗結果，認係仿ＢＥＲＥＴＴＡ廠半自動手槍製造之
    金屬玩具槍改換另行車造之金屬槍管而成，機械性能良好，認具殺傷力，此有內
    政部警政署刑事警察局八十八年十一月三日刑鑑字第一一一九一二號鑑驗通知書
    在卷足稽，經原審再送請該局以實彈（含子彈與其他金屬物）射擊確定該槍枝殺
    傷力之有無，經該局裝填適用之子彈，即玩具槍金屬彈殼加裝底火片二片及直徑
    六ｍｍ鋼珠，鋼珠重量為０˙八八公克而實際試射，其鋼珠發射速度為每秒三五
    八公尺，動能為六五˙三九焦耳，單位面積動能為二０一˙三九焦耳每平方公尺
    ，認具殺傷力等情，有該局八十九年六月二十三日刑鑑字第七八九一八號函在卷
    足參，是該槍枝經裝填適當子彈，可以發射並具殺傷力，確屬實情。而扣案之槍
    管四支，被告供承係至五金店所購買，只有一支底座有磨過，是伊先前要用去找
    的，但因規格不符而丟在旁邊等語，經原審勘驗該等槍管，其中一支底部磨有凹
    凸狀，形體構造與扣案槍枝內之槍管相符，應係槍砲彈藥刀械管制條例第十三條
    第一項所稱之手槍主要組成零件之槍管無誤，另三支底部尚未磨成形，惟與上開
    槍管均屬被告製造上開槍枝之槍管之試品無疑。另扣案之彈簧三條，雖與槍枝內
    之彈簧未盡相符，但此亦為被告試裝槍枝彈簧所用，而供其改造槍枝之參考物品
    ，亦可確定，而扣案之游標卡尺、鐵尺等物，被告供稱係量尺寸所用等語，衡情
    當係磨修槍管之長短時為適合該槍枝之大小而為量尺寸之用，亦為供其製造槍枝
    之物，該等物品與上開扣案之砂輪機、鐵鋸、銼刀、砂紙、固定器、鑽頭、電鑽
    等物，均足佐證被告係以之改造槍枝且其於偵查中亦已坦承扣案之槍枝及上開工
    具均為伊所有等語，被告事後辯稱：砂輪機、游標卡尺、彈簧、電鑽及鑽頭等物
    均未使用云云，顯係卸責之詞，不足採信，其犯行堪以認定。
二、核被告所為，係犯槍砲彈藥刀械管制條例第十一條第一項之製造可發射子彈具有
    殺傷力之玩具手槍罪。被告持有槍枝之低度行為為製造槍枝之高度行為所吸收，
    製造並持有槍之主要組成零件之槍管之行為為製造槍枝行為之一部，均不另論罪
    。公訴意旨認被告係犯有同條例第十條第一項之罪，起訴法條容有未洽，應予變
    更。查被告製造槍枝一支，犯罪情節非鉅，於警訊、偵查中均已坦承犯行，且就
    查獲現場觀之，被告製造槍枝之工作台即在其房間內，與其生活物品均雜放一處
    ，並無任何隱密性，且被告現有正當職業，有員工職務證明書在卷可參，若科以
    法定刑最低之刑，不無情輕法重之憾，爰酌減其刑。原審適用刑事訴訟法第三百
    條，槍砲彈藥刀械管制條例第十一條第一項，刑法第十一條前段、第五十九條、
    第四十二條第二項、第三十八條第一項第一款、第二款，現行法規所定貨幣單位
    折算新台幣條例第二條，審酌被告犯罪之動機、犯後之態度、生活狀況、犯罪之
    情節等一切情狀，量處有期徒刑貳年捌月，併科罰金新台幣貳拾萬元，罰金如易
    服勞役，以罰金總額與陸個月之日數比例折算；扣案之可發射子彈具有殺傷力之
    改造玩具手槍壹支、槍管壹支均屬違禁物，槍管半成品支、銼刀支、砂輪機
    壹台、鑽頭拾貳支、電鑽壹組、彈簧條、游標卡尺壹支、鐵尺貳支、固定器壹
    台、鐵鋸壹支、砂紙貳張為被告所有供犯罪所用之物，均予以宣告沒收。又槍砲
    彈藥刀械管制條例第十九條第一項之規定，不問行為人有無預防矯治其社會危險
    性之必要，一律宣告付強制工作三年，拘束其中不具社會危險性之受處分人之身
    體、自由部分，所採取之措施與所欲達成矯治之目的及所需之程度，且不分情節
    輕重，一律宣告強制工作三年，亦侵害法官對保安處分之裁量權，不符合憲法第
    二十三條所規定之比例原則，為司法院大法官第四七一號解釋闡明，本件被告製
    造槍枝一支，數量不高，且在家中製造，並未持之犯罪，且係以玩具手槍加以改
    造而成，較之同條例所規定之其他槍枝殺傷力顯然較低，是未予宣告強制工作。
    核其認事用法均無違誤，量刑亦稱妥適。被告上訴意旨猶執前詞否認犯罪，為無
    理由，應予駁回。
據上論結，應依刑事訴訟法第三百六十八條，判決如主文。
本案經檢察官王碧霞到庭執行職務。
中    華    民    國      八十九      年      十一      月      七      日
                                  臺灣高等法院臺南分院刑事第三庭
                                      審判長法官  黃    聰    明
                                            法官  林    勝    木
                                            法官  楊    省    三
右正本證明與原本無異。
如不服本判決，應於判決送達後十日內向本院提出上訴狀，其未敘述理由者並應於提
出上訴狀後十日內向本院補提理由書（應附繕本)。
                                      法院書記官  陳    嘉    琍
中    華    民    國      八十九      年      十一      月    八      日
附錄：
槍砲彈藥刀械管制條例第十一條第一項
未經許可，製造、販賣或運輸第四條第一項第一款所稱其他可發射金屬或子彈具有殺
傷力之各式槍砲者，處五年以上有期徒刑，併科新臺幣一千萬元以下罰金。


司法院資訊處製作；財團法人民間司法改革基金會備份。
